【裁判字號】    96,上訴,2234
【裁判日期】    970129
【裁判案由】    違反公司法等
【裁判全文】
臺灣高等法院臺中分院刑事判決        96年度上訴字第2234號
上  訴  人
即  被  告  己○○原名林尚.
                    指定送達處.
上  訴  人
即  被  告  卯○○
                    指定送達處.
上列二人共同
選任辯護人  蕭慶鈴律師
上列上訴人因違反公司法等案件，不服臺灣彰化地方法院95年度
訴字第961號中華民國96年6月15日第一審判決（起訴案號：臺灣
彰化地方法院檢察署94年度偵字第4753號），提起上訴，本院判
決如下：
    主  文
上訴駁回。
      事實及理由
一、本案經本院審理結果，認第一審判決認事用法及量刑均無不
    當，應予維持，並引用第一審判決書記載之事實、證據及理
    由（如附件）。
二、本院(一)訊據被告己○○、卯○○二人對於違反公司法第九條
    第一項規定及違反公平交易法第二十三條規定部分，業於本
    院審理中坦承不諱，並經原審法院認定明確，並已詳敘其理
    由被告己○○、卯○○二人此部分犯行，事證明確，洵堪認
    定。(二)雖被告己○○、卯○○二人均矢口否認有何詐欺取財
    之犯行，並辯稱「會員加入茗綵公司之前，伊等已向會員詳
    細說明公司營運方式，於公司無法繼續營運或不可抗拒之因
    素而無法發放回饋金時之處理方式，而伊等並未向會員保証
    投資穩賺不賠，且己○○確實有去研習中藥課程，並委託研
    發期貨交易程式，伊等沒有詐欺」云云。惟查被告二人確實
    係以向會員保證投資每份二萬三千元，即可分十三期領取紅
    利回饋金，每月一期，依序可領取第一期一千二百元、第二
    期一千二百元、第三期一千四百元、第四期一千六百元、第
    五期一千八百元、第六期二千元、第七期二千二百元、第八
    期二千四百元、第九期二千六百元、第十期二千八百元、第
    十一期三千元、第十二期三千八百元、第十三期一萬三千元
    ，合計投資一份可領取三萬九千元之紅利回饋金，以此可獲
    取高額利潤之方式，吸收會員參加茗綵公司，並向會員表示
    ，茗綵公司將投資生化科技等八大行業，非常有願景，投資
    人事後都能賺大錢，如果投資有虧損，被告二人有一個醫生
    的親戚會來彌補等情，業據證人戊○○、甲○○、吳麗姿、
    丁○○、巳○○、鄭進治、壬○○、辛○○、辰○○、丑○
    ○、子○○、庚○○、乙○於偵訊時（偵卷第十八至二○、
    五五、五六、六六至六九頁），以及證人寅○○、癸○○於
    原審審理時（原審卷三第二一至二九頁）分別證述明確，並
    有茗綵公司會員制度簡介、獎金制度簡介各一紙（調查局卷
    第十七、十八頁）在卷可稽。被告己○○、卯○○二人亦不
    否認「上開茗綵公司向會員收取每份二萬三千元，投資會員
    即可分十三期每月領取紅利回饋金，合計投資一份共可領取
    三萬九千元之紅利回饋金。」之情事，足見被告己○○、卯
    ○○二人係以會員每份投資，保証十三期即可獲取一萬六千
    元高額利潤之方式，吸收會員參加茗綵公司，而查被告己○
    ○於偵訊時亦自承：「（公司投資期貨和生化科技有無獲利
    ？）那都是以後要做的事，公司尚在籌備生化科技和期貨的
    轉型工作，獲利是之後才可能發生的事情。」「（既然投資
    有可能虧損，為何當初發給投資者回饋表記載每一期領回多
    少錢？）當初茗綵公司要依分紅回饋金明細表各期發放回饋
    金，必須要落實建立在會員投資的份數有呈一點一五倍的成
    長才有可能發放，但是會員都打住不再投資份數，當然短短
    的三個月就發到沒錢。」等語（偵卷第二０、六七、六八頁
    ），而再查茗綵公司主要收入是來自會員加入所繳納之二萬
    三千元投資款，除少數會員會以提貨券以外之現金購買公司
    商品外，並沒有其他營利收入，亦經被告卯○○於原審準備
    程序供述綦詳（原審卷一第三二頁），益見被告己○○、卯
    ○○二人於直至茗綵公司倒閉之前，該公司並無投資生化科
    技或期貨之具體計畫，更未藉此投資而獲得任何利潤甚明。
    況查本件茗綵公司向會員收取每份二萬三千元後，係由茗綵
    公司自會員所繳納每份二萬三千元投資款中，各撥一萬元作
    為紅利回饋金、四千三百元作為紅利獎金，並存入福利委員
    會共管帳戶內控管，以供茗綵公司每月發放會員紅利回饋金
    之用，該帳戶內之資金，於發放與會員前，雖仍屬茗綵公司
    所有，惟茗綵公司於決定發放會員紅利及回饋金要動用該帳
    戶內之資金前，通知並經福利委員會同意等情，業據上開証
    人癸○○等人供述在卷，以及証人蘇美瑛於原審審理時供述
    明確（原審卷三第二六至二八頁），且有上開茗綵公司褔利
    代收款單、茗綵公司會員同意書等可按，則本件茗綵公司可
    自由支配作為投資之資金每份僅有三千九百元，然按諸常情
    ，生化科技研發均需要長時間投入大量人力、資金，而期貨
    交易亦具有高度投資風險，以茗綵公司之人力、資金，顯然
    不可能在短時間內，即藉由投資生化科技或期貨交易，而獲
    取足敷茗綵公司按期發放紅利回饋金之上開高額利潤，則參
    酌上開証人及被告所為供述，果非被告己○○、卯○○二人
    藉詞上開生財計劃之投資，可使參加會員每份投資，保証十
    三期即可獲取一萬六千元高額利潤之方式，而吸收會員參加
    ，被害人豈有明知被告己○○、卯○○二人僅係只靠不斷有
    會員加入公司投資之成長，來作為公司按期發放上開高額利
    潤紅利及回饋金之憑據，而被告己○○、卯○○二人卻並未
    對被害人告以公司有任何生財之投資計劃，以擔保彼等之高
    額利潤，即願意隨便投入資金加入茗綵公司之理，顯見本件
    被告二人明知該公司無何投資生化科技或期貨等行業之生財
    具體計畫，而實僅係假藉投資生化科技、期貨交易等行業可
    獲得高額利潤之詐騙方式，致使如原審判決附表所示之被害
    人陷於錯誤，而投入資金並加入茗綵公司，應堪認定，被告
    己○○、卯○○二人所辯為事後卸責之詞，自無足採信。至
    被告所辯「戊○○等部分會員，事後同意退會，且領走退會
    金。」云云，以及會員丁○○事後因與被告己○○交惡，侵
    占部分會員退出公司所領得款項等事實，縱為實情，亦不影
    嚮被告己○○、卯○○二人上開已成立之詐欺罪責，併為敘
    明。(三)本件如原審之審酌被告二人以違法從事多層次傳銷之
    方式，向不特定人詐取財物，被害人人數逾百人，詐騙金額
    達四千餘萬元，嚴重影響社會秩序，另考量被害人於參加茗
    綵公司期間，均陸續領取紅利回饋金、介紹獎金及組織獎金
    ，或因退會而領回部分款項，而減輕損失金額，暨被告二人
    犯罪後未能坦承全部犯行等一切情狀，本件量刑尚稱妥適，
    被告二人上訴意旨仍執前詞，否認詐欺犯罪，並指摘原判決
    量刑過重，均為無理由，應予駁回。
三、據上論斷，應依刑事訴訟法第三百七十三條、第三百六十八
    條，判決如主文。
本案經檢察官丙○○到庭執行職務。
中    華    民    國    97    年    1     月    29    日
            刑事第二庭    審判長法  官  李  璋  鵬
                                法  官  胡  忠  文
                                法  官  蕭  錦  鍾
上列正本證明與原本無異。
如不服本判決應於收受本判決後10日內向本院提出上訴書狀，其
未敘述上訴理由者，並得於提起上訴後10日內向本院補提理由書
狀（均須按他造當事人之人數附繕本）「切勿逕送上級法院」。
                                書記官  蕭  訓  慧
中    華    民    國    97    年    1     月    30    日


司法院資訊處製作；財團法人民間司法改革基金會備份。
